【裁判字號】    99,訴,105
【裁判日期】    990212
【裁判案由】    偽造文書等
【裁判全文】
臺灣板橋地方法院刑事判決               99年度訴字第105號
公  訴  人  臺灣板橋地方法院檢察署檢察官
被      告  甲○○
上列被告因偽造文書等案件，經檢察官提起公訴（98年度偵字第
33092 號），因被告於本院準備程序中就被訴事實為有罪之陳述
，本院告知被告簡式審判程序之旨，並聽取當事人之意見後，合
議庭裁定改由受命法官獨任依簡式審判程序進行，判決如下：
    主  文
甲○○竊盜，處有期徒刑參月，如易科罰金，以新臺幣壹仟元折
算壹日。又行使偽造私文書，足以生損害於他人，處有期徒刑肆
月，如易科罰金，以新臺幣壹仟元折算壹日；偽造之如附表編號
1 、2 所示信用卡簽帳單特約商店存根聯上「乙○○」署押共貳
枚均沒收。應執行有期徒刑陸月，如易科罰金，以新臺幣壹仟元
折算壹日；偽造之如附表編號1 、2 所示信用卡簽帳單特約商店
存根聯上「乙○○」署押共貳枚均沒收。緩刑貳年。
    事  實
一、甲○○於民國98年10月31日下午5 時許，利用其陪同友人至
    臺北縣中和市○○路168 號「家和診所」看診之機會，見乙
    ○○所有之皮夾放置於該診所洗手間置物櫃內，因認有機可
    乘，竟意圖為自己不法之所有，徒手竊取乙○○置於皮夾內
    之花旗銀行信用卡（卡號0000000000000000號）、聯邦商業
    銀行信用卡（卡號不詳）各1 張，得手後旋即離去。甲○○
    於竊得上開信用卡後，另基於意圖為自己不法所有及行使偽
    造私文書之接續犯意，於附表編號1 、2 所示之時間，前往
    附表編號1 、2 所示之特約商店消費，並出示上開乙○○所
    有之花旗銀行信用卡，佯稱為該信用卡之真正使用人，使不
    知情之附表編號1 、2 所示之特約商店人員收取該信用卡，
    誤信甲○○為該信用卡之有權使用人，同意其以刷卡方式交
    易付款，並於各次消費之信用卡簽帳單（1 式2 聯，分為特
    約商店存根聯、客戶留存聯，僅特約商店存根聯之顧客簽名
    欄需簽名，無複寫）特約商店存根聯之顧客簽名欄內偽造「
    乙○○」之簽名共2 枚，以表示乙○○同意依據信用卡持卡
    人合約條件，按簽帳單之金額付款予發卡銀行，而接續偽造
    各簽帳單之私文書，甲○○並接續持上開不實之簽帳單（特
    約商店存根聯）行使交付予附表編號1 、2 所示之特約商店
    人員收執核對，上開特約商店人員則將簽帳單之客戶存根聯
    交予甲○○收執，致附表編號1 、2 所示之特約商店均陷於
    錯誤，允予簽帳消費如附表編號1 、2 所示之商品，足以生
    損害於乙○○、附表編號1 、2 所示之特約商店及花旗銀行
    對於信用卡授權交易與管理之正確性。甲○○復承上開接續
    犯意，於附表編號3 所示之時間，至附表編號3 所示之特約
    商店，佯稱其為持卡人，欲刷卡購買數位相機時，因銀行拒
    絕交易，刷卡未成功，為該特約商店員工察覺有異，報警處
    理，而循線查悉上情。
二、案經臺北縣政府警察局中和第二分局報告臺灣板橋地方法院
    檢察署檢察官偵查起訴。
    理  由
一、按本件被告甲○○所犯係死刑、無期徒刑、最輕本刑為3 年
    以上有期徒刑以外之罪，其於準備程序就前揭被訴事實為有
    罪之陳述，經受命法官告知簡式審判程序之旨，並聽取其與
    公訴人之意見後，本院認無不得或不宜改依簡式審判程序進
    行之處，爰依刑事訴訟法第273 條之1 第1 項、第284 條之
    1 ，裁定本件由受命法官獨任進行簡式審判程序，合先敘明
    。
二、上揭事實，業據被告於警詢、偵查及本院審理中均坦承不諱
    ，核與被害人乙○○於警詢中指述情節相符，並有證人即臺
    灣屈臣氏個人用品商店股份有限公司員山分公司店長黃怡華
    、證人即康是美藥粧店員山門市副店長張明維於警詢中證述
    明確，復有附表編號1 、2 所示之特約商店信用卡簽帳單2
    紙、消費發票3 張、花旗（臺灣）銀行客戶交易明細一覽表
    、臺灣屈臣氏個人用品商店股份有限公司交易明細表各1 紙
    、監視器翻拍照片6 張、和解書1 紙在卷可資佐證（見98年
    度偵字第33092 號卷第25至30、34、35、44頁），足認被告
    上開自白與事實相符，堪信為真實。本案事證明確，被告犯
    行洵堪認定，應予依法論科。
三、按簽帳單係以文字為一定之意思表示，持信用卡刷卡消費時
    ，在簽帳單上簽署姓名，除表示已收受特約商店所交付之交
    易標的物或消費標的，並為確認該筆消費之憑證，具有表示
    法律上權利義務關係之證明，故簽帳單性質上除與收據相同
    外，並且為信用卡發卡銀行依據此向簽帳人收款之憑證，屬
    私文書之一種。是核被告所為，係犯刑法第320 條第1 項之
    普通竊盜罪、同法第216 條、第210 條之行使偽造私文書罪
    及同法第339 條第1 項之詐欺取財罪、第339 條第3 項、第
    1 項之詐欺取財未遂罪。被告在交易之信用卡簽帳單上偽造
    「乙○○」之署押，係偽造私文書之階段行為，其偽造私文
    書後復持以行使，偽造之低度行為為行使之高度行為所吸收
    ，均不另論罪。被告基於詐欺取財、行使偽造私文書之單一
    包括犯意，於如附表編號1 、2 所示密接之時間、地點，為
    各次行使偽造私文書、詐欺取財（既遂、未遂）之犯行，依
    一般社會觀念，被告各行為間之獨立性極為薄弱，在法律上
    應評價為數個舉動之接續施行，為包括之一行為，屬接續犯
    ，僅各應論以詐欺取財、行使偽造私文書之一罪。又被告以
    一行使偽造簽帳單之行為同時犯行使偽造私文書罪、詐欺取
    財罪及詐欺取財未遂罪，為想像競合犯，應依刑法第55條規
    定，從一重之行使偽造私文書罪處斷。被告所犯上開竊盜罪
    與行使偽造私文書罪，犯意各別，行為互殊，應予分論併罰
    。爰審酌被告之素行狀況，其犯罪之動機、目的、手段、所
    生危害及犯罪後坦認犯行，已與被害人達成和解等一切情狀
    ，分別量處如主文所示之刑及諭知易科罰金之折算標準，並
    定其應執行之刑及諭知易科罰金之折算標準，以資懲儆。末
    查，被告前未曾受有期徒刑以上刑之宣告，有臺灣高等法院
    被告前案紀錄表在卷可稽，其因一時失慮，偶罹刑章，犯後
    已與被害人達成和解，深具悔意，被告經此偵審程序及刑之
    宣告後，當知所警惕，信無再犯之虞，本院因認對其所宣告
    之刑，以暫不執行為適當，爰依刑法第74條第1 項第1 款規
    定，諭知宣告緩刑2 年，以啟自新。
四、偽造之如附表編號1 、2 所示之信用卡簽帳單特約商店存根
    聯，雖為犯罪所用之物，然因已交付各該特約商店存查，而
    非被告所有，爰不予宣告沒收，惟其上所偽造「乙○○」之
    署押共2 枚，不問屬於被告所有，均應依刑法第219 條之規
    定諭知沒收；另偽造之信用卡簽帳單客戶存根聯共2 紙，固
    為特約商店交由被告持有，惟未扣案，且非違禁物，為免將
    來執行發生困難，爰不併予宣告沒收，附此敘明。
據上論斷，應依刑事訴訟法第273 條之1 第1 項、第299 條第1
項前段，刑法第320 條第1 項、第216 條、第210 條、第339 條
第1 項、第3 項、第55條、第41條第1 項前段、第51條第5 款、
第74條第1 項第1 款、第219 條、第38條第1 項第2 款，刑法施
行法第1 條之1 ，判決如主文。
本案經檢察官張慶林到庭執行職務。
中    華    民    國    99    年    2     月    12    日
                  刑事第十二庭  法  官  錢衍蓁
上列正本證明與原本無異。
如不服本判決，應於判決送達後10日內敘明上訴理由，向本院提
出上訴狀 (應附繕本) ，上訴於臺灣高等法院。其未敘述上訴理
由者，應於上訴期間屆滿後20日內向本院補提理由書「切勿逕送
上級法院」。
\                               書記官  劉靜慧
中    華    民    國    99    年    2     月    12    日
附錄本案論罪科刑法條全文：
中華民國刑法第210條（偽造變造私文書罪）
偽造、變造私文書，足以生損害於公眾或他人者，處5 年以下有
期徒刑。
中華民國刑法第216條（行使偽造變造或登載不實之文書罪）
行使第210 條至第215 條之文書者，依偽造、變造文書或登載不
實事項或使登載不實事項之規定處斷。
中華民國刑法第320條（普通竊盜罪、竊佔罪）
意圖為自己或第三人不法之所有，而竊取他人之動產者，為竊盜
罪，處5 年以下有期徒刑、拘役或5 百元以下罰金。
意圖為自己或第三人不法之利益，而竊佔他人之不動產者，依前
項之規定處斷。
前二項之未遂犯罰之。
中華民國刑法第339條（普通詐欺罪）
意圖為自己或第三人不法之所有，以詐術使人將本人或第三人之
物交付者，處5 年以下有期徒刑、拘役或科或併科1 千元以下罰
金。
以前項方法得財產上不法之利益或使第三人得之者，亦同。
前二項之未遂犯罰之。
附表
┌──┬─────┬──────┬────────┬────┬─────┐
│編號│ 盜刷時間 │  盜刷地點  │   購 買 物 品  │盜刷金額│偽造之署押│
│    │          │            │                │(新臺幣)│          │
├──┼─────┼──────┼────────┼────┼─────┤
│ 1  │98年10月31│臺北縣中和市│1.DR.WU綜合維他 │ 3,803元│偽造之「袁│
│    │日晚上6 時│員山路325-3 │ 命發泡錠1盒    │        │愛琴」署押│
│    │38分許    │號康是美員山│2.菲希歐舞蝶濃睫│        │1枚       │
│    │          │門市        │ 棒1支          │        │          │
│    │          │            │3.DR.WU RS活氧美│        │          │
│    │          │            │ 白精華液1盒、  │        │          │
│    │          │            │4.DR.WU熊果素美 │        │          │
│    │          │            │ 白精華液1盒、  │        │          │
│    │          │            │5.DR.WU RS抗氧美│        │          │
│    │          │            │ 白防曬霜1盒、  │        │          │
│    │          │            │6.DR.WU微導美白 │        │          │
│    │          │            │ 面膜1盒        │        │          │
│    │          │            │7.DR.WU多胜太亮 │        │          │
│    │          │            │ 白緊實眼膠1盒  │        │          │
├──┼─────┼──────┼────────┼────┼─────┤
│ 2  │98年10月31│臺北縣中和市│1.快捷摩天濃防水│2,364元 │偽造之「袁│
│    │日晚上6 時│員山路198 號│ 睫毛膏輕柔眼1組│        │愛琴」署押│
│    │44分許    │B1~2樓屈臣氏│2.L'EGERE -3℃冰│        │1枚       │
│    │          │員山分公司  │ 鎮美肌噴霧1瓶  │        │          │
│    │          │            │3.卡尼爾水潤凝萃│        │          │
│    │          │            │ 保濕水凝霜1瓶  │        │          │
│    │          │            │4.水豔柔光唇蜜  │        │          │
│    │          │            │（PK395）1支    │        │          │
│    │          │            │5.EVIAN愛維養護 │        │          │
│    │          │            │ 膚礦泉噴霧300ML│        │          │
│    │          │            │ 1瓶            │        │          │
│    │          │            │6.色計師持久愛現│        │          │
│    │          │            │ 防水眼線膠1瓶  │        │          │
│    │          │            │7.露得清細白保溼│        │          │
│    │          │            │ 液200ML1瓶     │        │          │
├──┼─────┼──────┼────────┼────┼─────┤
│ 3  │98年10月31│臺北縣中和市│未交易成功      │未交易成│未交易成功│
│    │日晚上6 時│員山路202 號│                │功      │，故無偽造│
│    │56分許    │全國電子員山│                │        │之署押    │
│    │          │門市        │                │        │          │
└──┴─────┴──────┴────────┴────┴─────┘

司法院資訊處製作；財團法人民間司法改革基金會備份。
